最高法院刑事判決　　　　　　　　　　　　　　　八十六年度台上字第六五五○號
　　上訴人　台灣高等法院高雄分院檢察署檢察官
　　被　告　甲○○
右上訴人因被告背信案件，不服台灣高等法院高雄分院中華民國八十五年十一月六日
第二審判決（八十四年度上訴字第二二九四號，起訴案號：台灣屏東地方法院檢察署
八十三年度偵字第六○三二號），提起上訴，本院判決如左：
    主  文
原判決撤銷，發回台灣高等法院高雄分院。
    理  由
本件原判決認公訴意旨所指被告甲○○受告訴人楊玉明透過被告之兄陳懋松之委任，
代告訴人買賣玉石，言明應將銷售所得款項交告訴人充生活費用。被告竟意圖為自己
不法之利益，違背任務，於民國八十一年七月向告訴人之債務人曾維淦索取新台幣（
下同）三萬元，以之購買玉石轉售，得款未交給告訴人等情，涉嫌背信之犯罪不能證
明，撤銷第一審判決，改諭知被告無罪；無非以：按告訴人及證人陳懋松供述以及其
二人所訂契約書記載，足證被告上開買賣玉石，是受陳懋松委任，非為告訴人處理事
務，被告縱然未將買賣玉石所得利潤三分之一交付告訴人，亦不過債務不履行之民事
問題，與背信罪之成立要件不合為其論據。惟查被告在第一審庭訊時，供承其係接獲
乃兄陳懋松書信，囑其替告訴人向曾維淦收取該三萬元買寶石賣與曾維淦，得款交由
陳懋松轉交告訴人云云，此與公訴人起訴書所稱告訴人透過陳懋松委由被告代為買賣
玉石之實質意義相同。民事上之實為複委任關係，陳懋松受告訴人委任處理買賣玉石
之事務，使被告處理（見原判決引陳懋松供述），依民法第五百三十九條規定，告訴
人對被告關於該委任事務之履行，有直接請求權。原判決認被告與告訴人間無處理事
務之關係，已有誤會。且被告買玉石向告訴人之債務人曾維淦收取之三萬元，應屬告
訴人所有之物。公訴人指被告係基於為自己不法所有之意圖而收取該款，是該三萬元
金錢部分，尚有詐欺或侵占犯罪之起訴，原審就此部分未予判決，亦有刑事訴訟法第
三百七十九條第十二款規定之當然違背法令。上訴意旨，指摘原判決不當，非無理由
，應認有發回更審之原因。又本件雖屬刑事訴訟法第三百七十六條第五款所列之案件
，惟於修正刑事訴訟法施行前，原得上訴於第三審法院，且已繫屬於法院，依刑事訴
訟法施行法第五條第一項規定，仍應依施行前之法定程序終結之，附此明。
據上論結，應依刑事訴訟法第三百九十七條、第四百零一條，判決如主文。
中      華      民      國    八十六    年     十一     月     十一     日
                              最高法院刑事第九庭
                                  審判長法官  謝  家  鶴
                                        法官  羅  一  宇
                                        法官  花  滿  堂
                                        法官  陳  世  淙
                                        法官  劉  介  民
      右正本證明與原本無異
                                              書  記  官
中      華      民      國    八十六    年     十一     月     十五     日
